臺灣臺南地方法院刑事判決　　　　　　 94年度交訴字第191號
公　訴　人　臺灣臺南地方法院檢察署檢察官
被　　　告　乙○○
　　　　　　甲○○
上列被告因過失致死等案件，經檢察官提起公訴（94年度偵字第
7527號），本院依簡式審判程序判決如下：
    主  文
乙○○因過失傷害人，處有期徒刑伍月，如易科罰金，以參佰元
折算壹日。
甲○○因過失致人於死，處有期徒刑壹年肆月。
    事  實
一、乙○○考領有重型機車駕駛執照，於民國93年12月14日21時
    許前某時，駕駛車牌號碼LW2-686 號重機車，沿臺南縣鹽水
    鎮○○路（台19甲線）機車道由南往北方向行駛，嗣於同日
    21時許，行經該路與四維路無號誌之交岔路口時，本應注意
    車前狀況，隨時採取必要之安全措施，及行經無號誌之交岔
    路口時，應減速慢行，作隨時停車之準備，當時天候晴、雖
    為夜間但有照明、道路舖裝柏油、路面無缺陷、無障礙物、
    視距良好，依其智識程度，並無不能注意之情事，竟疏未注
    意，以時速30、40公里通過該交岔路口，亦未注意車前狀況
    ，適有行人鄧慧玲及鄧鎧馨母女欲自四維路穿越新太路，亦
    疏未注意行人穿越道路時，在未設有行人穿越道亦非禁止穿
    越之路段穿越道路時，應注意左右無來車，始可小心迅速穿
    越之規定，即貿然穿越上開未設有行人穿越道之道路，乙○○見狀閃煞不及，致其所駕駛上開機車車頭撞及鄧慧玲、鄧
    鎧馨，造成該2 人倒地受傷，乙○○亦隨機車倒地。嗣甲○○駕駛車號5692-GV 號自用小客車，亦沿臺南縣鹽水鎮○○
    路○○道由南向北方向行駛在後，本亦應注意車前狀況，隨
    時採取必要之安全措施，及行經無號誌之交岔路口時，應減
    速慢行，作隨時停車之準備，甲○○亦考領有合格駕駛執照
    ，依其智識程度，並無不能注意之情事，竟疏未注意，以時
    速40、50公里駛至該交岔路口，致左前車頭撞及甫自地面爬
    起站立之鄧慧玲，鄧慧玲受該撞擊乃彈至甲○○所駕駛上開
    自小客車左擋風玻璃後，再跌落至對向快車道上，後該車正
    前車頭輾過並拖行乙○○所騎乘上開機車車牌及輪胎，同時
    左後輪輾過並拖行倒地未起之鄧鎧馨，鄧慧玲及鄧鎧馨因受
    機車、自小客車之撞擊及輾壓，致鄧慧玲受有頭、胸、腹部
    鈍挫傷、合併骨折、多發性損害合併內出血等傷害；鄧鎧馨
    則受有頭、頸、胸、腹及兩腿鈍挫傷，及輾壓傷合併骨折、
    多發性損傷合併內出血，均當場死亡。甲○○於肇事後，在
    未有偵查犯罪職務之機關或公務員發覺其為犯罪人前，即向
    處理本件車禍事故，尚不知肇事者為何人之臺南縣警察局新
    營分局員警林志忠供承其肇事犯罪，自首並接受裁判。
二、案經臺灣臺南地方法院檢察署檢察官據報相驗，並經鄧慧玲
    之父丙○○訴由臺南縣警察局新營分局報請臺灣臺南地方法
    院檢察署檢察官偵查起訴。
    理  由
一、程序方面─
  (一)按除被告所犯為死刑、無期徒刑、最輕本刑為3 年以上有期
    徒刑之罪或高等法院管轄第一審案件者外，於法院行準備程
    序進行中，被告先就被訴事實為有罪之陳述時，審判長得告
    知被告簡式審判程序之旨，並聽取當事人、代理人、辯護人
    及輔佐人之意見後，裁定進行簡式審判程序；且受命法官行
    準備程序，與法院或審判長有同一之權限，刑事訴訟法第27
    3條之1第1項及279 條第2項前段分別定有明文。本件被告乙○○、甲○○所為均係犯死刑、無期徒刑、最輕本刑為3 年
    以上有期徒刑以外之罪，其於準備程序中就被訴事實為有罪
    之陳述，經受命法官告知簡式審判程序之旨，並聽取公訴人
    、被告之意見後，本院認為適宜由受命法官獨任進行簡式審
    判程序。
  (二)簡式審判程序之證據調查，不受刑事訴訟法第159條第1項、
    第161條之2、第161條之3、第163條之1及第164條至第170條
    規定之限制，亦為同法第273條之2所明文。是此，證人許金
    煌、甲○○、與丙○○（即告訴人）於警詢中之證述、道路
    交通事故現場圖、道路交通事故調查報告表(一)(二)及臺南縣警
    察局新營分局道路交通事故肇事人自首情形紀錄表，本院自
    可採為證據，先此敘明。
二、認定犯罪事實所憑證據及理由－
  (一)被告乙○○過失傷害部分：
  　1.上開犯罪事實，業據被告乙○○於本院審理時坦承不諱（
      本院94年11月1 日審判期日筆錄），核證人許金煌及甲○○等於警詢、偵查證述相符【參臺灣臺南地方法院檢察署
      93年度相字第1501號相驗卷（下稱Ａ相驗卷）卷第21頁至
      第23頁、第87頁至第90頁、第143頁至第144頁、第10頁至
      第15頁、第106頁至第108頁），並有道路交通事故現場圖
      、道路交通事故調查報告表(一)、(二)及交通事故現場蒐證照
      片43幀在卷可證（參Ａ相驗卷第34頁至第49頁、第81頁至
      第86頁），被告乙○○供述內容互核無異，足認被告自白
      確與事實相符。
    2.按汽車行車速度，依速限標誌或標線之規定，無標誌或標
      線者，於行經無號誌之交岔路口時，應減速慢行，作隨時
      停車之準備；又汽車行駛時，駕駛人應注意車前狀況，並
      隨時採取必要之安全措施，為道路交通安全規則第93條第
      1項第2款及第94條第3 項所明文。被告乙○○考領有重型
      機車駕駛執照，有駕駛執照在卷可參（參Ａ相驗卷第33頁
      ），其對上開規定自應知之甚詳並確實遵守之。依上開現
      場圖、調查報告表(一)、(二)所載及現場蒐證照片顯示，本件
      肇事地點為四維路與新太路之交岔路口，該路口未設有行
      車管制號誌，事故發生後，被告乙○○所駕駛之車輛停放
      於機車道上，緊靠同案被告甲○○所駕駛上開自小客車右
      前門旁，現場留有2段機車刮地痕，第一段刮地痕長約13.
      4公尺，刮痕起點位於快車道上，距分向線2.6公尺，另第
      二段刮地痕長約10.2公子，該刮地痕起點位於快車道上，
      由快車道由向東北方向往機車道延伸，終點位於機車道上
      ；再被害人鄧慧玲所著拖鞋均遺置於快車道上，其中右拖
      鞋離第一段刮地痕約0.2公尺，距分向限制線約2.4公尺，
      另一左拖鞋離右拖鞋約0.6公尺，離分向限制線則為1.6公
      尺；再被害人鄧鎧馨所著之右拖鞋則位於對向快車道上，
      距分向限制線約為1.5 公尺。再參以本件事故發生後，臺
      灣臺南地方法院檢察署檢察官即於翌日（93年12月15日）
      勘驗被告乙○○、甲○○所駕駛之上開5692-GV 號自用小
      客車及LW2-686 號機車之車損情形，認該小客車車前頭車
      牌內凹、車牌下方塑膠板有破損，但無撞擊刮痕，右前側
      車門有擦撞刮痕、左前車燈上方有凹痕、車前玻璃左下角
      有撞損及留有頭髮；另機車車前頭嚴重撞損，坐墊脫落，
      坐墊下前方塑膠板掉落一塊，機車之突出尾部沒有撞痕，
      車後燈下方塑膠板脫裂，有勘驗筆錄在卷可參（參Ａ相驗
      卷第54頁），復有符合上開勘驗結果之車損照片19幀附卷
      足佐（即如Ａ相驗卷第43頁編號(二)、第44頁至第47頁、第
      48頁編號(二)、第49頁編號(一)、第82頁至第86頁所示）。再
      酌之目擊證人金煌於警詢、偵查證稱：「‧‧‧於93年12
      月14日21時許，聽到有機車摔倒在地的刮地聲，我轉頭看
      事故現場就見到1 部機車及該女性駕駛人（係指乙○○）
      倒在地上，另有1 位女性路人（即被害人鄧慧玲）也倒臥
      在路中間，但兩造怎麼發生如何碰撞我並無目睹，正當上
      述2人從地上爬起，約過10秒鐘另1部白色自小客車由南向
      北沿新太路大約時速70公里（此部分證述尚非可採，詳如
      後述）速度駛向該上述2 人發生之事故位置時，我又聽見
      另一撞擊聲‧‧」、「我有看到那位媽媽（指鄧慧玲）從
      地上要爬起來，我以為沒有事，我就準備要出去了，幾秒
      鐘之後我就看到一輛小客車把那位媽媽撞的飛起來了」等
      語綦詳（參Ａ相驗卷第88頁、第143 頁）。復參酌證人甲○○於警詢供承其所駕駛上開車輛之左前方撞上被害人鄧
      慧玲後，再正前車頭撞上倒於路中央之重機車，造成自小
      客車自車排內凹，撞擊後該重機車靠於所駕駛車輛之右前
      車門等語明確（參Ａ相驗卷第10頁至第15頁）；被告乙○○亦供承其當時係沿新太路往鹽水方向由南向北直行機車
      優先道，後所騎乘之機車確遭自小客車推撞，並一直往前
      等語（參Ａ相驗卷第17頁、第51頁反面）。綜合上開證據
      交互研判，認被告乙○○於事故發生前，確係行駛於機車
      道上，被害人鄧慧玲、鄧鎧馨由四維路之路口欲穿越新太
      路時，遭被告乙○○所騎乘之機車以車頭正面撞擊，導致
      機車車頭嚴重撞損，機車並因此倒地造成第一段刮地痕，
      被害人鄧慧玲、鄧鎧馨受該撞擊倒地。復依上開道路事故
      現場調查報告表(一)、(二)所載，肇事當時之天氣晴、夜間有
      照明、道路狀況及視距均屬良好，被告乙○○若稍加提高
      警覺應可以避免本件交通事故之發生，是被告乙○○在當
      時主、客觀之情形下，顯無不能注意之情事，竟疏於注意
      及此，以致肇事致人受傷，其有應注意能注意而不注意之
      過失責任至明。
    3.雖本件被害人鄧慧玲、鄧鎧馨在未設有行人穿越道亦非禁
      止穿越之路段穿越道路時，應注意左右無來車，始可小心
      迅速穿越，因未注意，以致發生本件車禍，被告、被害人
      均有疏失。惟按過失傷害罪規範之目的，在處罰行為人因
      個人之過失而致他人受有傷害之行為，祇以行為人之有過
      失為致傷害之一原因為已足，有司法院字第631 號解釋意
      旨可供參照。故縱認被害人對於本件車禍事故之發生，有
      前揭過失，仍不能解免被告應負之過失責任。
    4.本件交通事故之肇事因素，經臺灣臺南地方法院檢察署檢
      察官囑託臺灣省台南區車輛行車事故鑑定委員會鑑定結果
      ，亦認「被告乙○○駕駛普通重型機車，行經無號誌岔路
      口，未減速慢行，未注意車前狀況，為肇事原因」；另「
      被害人鄧慧玲、鄧鎧馨徒步行走，行經無號誌肇事岔路口
      ，穿越道路未注意左右來車，同為肇事原因」等情，有該
      鑑定委員會94年4月21日以南鑑字第0945901496 號函附鑑
      定意見書在卷可憑（參Ａ相驗卷第124頁至第126頁），益
      認被告乙○○就本件交通事故之發生，確有過失甚明。至
      於該鑑定意見書雖認被告乙○○係駕車行駛於內側快車道
      上一節，惟本院認依上開證據所示，並無法認定被告乙○○當時係行駛於快車道上，是該鑑定意見書悖於本院上開
      認定部分，為本院所不採，併為敘明。
    5.依上開卷證資料，被告乙○○與被害人鄧慧玲、鄧鎧馨撞
      擊後均倒地，被害人鄧慧玲於甫自地上爬起站立之際，復
      遭同案被告甲○○駕車自後撞擊，再彈至該自小客車左側
      擋風玻璃，後再跌落地面；另被害人鄧鎧馨遭被告乙○○
      駕車撞倒後即倒地未及爬起，繼遭同案被告甲○○駕車輾
      過，渠等因遭受前開連續撞擊、輾壓，致鄧慧玲受有頭、
      胸、腹部鈍挫傷及合併骨折、多發性損害合併內出血等傷
      害；鄧鎧馨則受有頭、頸、胸、腹及兩腿鈍挫傷及輾壓傷
      合併骨折、多發性損傷合併內出血等傷害，亦經臺灣臺南
      地方法院檢察署檢察官督同檢驗員相驗明確，有勘驗筆錄
      、相驗屍體證明書、驗斷書及相驗屍體照片各38幀、42幀
      在卷足稽【參Ａ相驗卷第53頁、第56頁、第60頁至第67頁
      、第71頁至第80頁（以上為被害人鄧慧玲部分）、臺灣臺
      南地方法院檢察署94年度相字第1052號相驗卷（下Ｂ相驗
      卷）第4頁至第5頁、第7 頁至第15頁、第19頁至第31頁（
      此部分為被害人鄧鎧馨部分）】，依上開卷證資料，因被
      害人鄧慧玲、鄧鎧馨遭被告乙○○撞擊倒地後，復遭同案
      被告甲○○撞擊、輾過而受有上開情傷致死亡，雖無法查
      明被害人鄧慧玲及鄧鎧馨於遭被告乙○○撞擊後之狀態，
      藉以明確區別出被害人上開傷勢係於何階段造成，但被害
      人鄧慧玲、鄧鎧馨因受被告乙○○撞擊復倒地，且被告乙○○之車頭嚴重損壞，足證撞擊力之大，本諸事理，被害
      人鄧慧玲、鄧鎧馨因該撞擊確有受傷，應為屬實，此亦依
      上開驗斷書就傷害方法均載明「行人遭機車、休旅車車禍
      致傷」可明，而該傷情與被告乙○○過失行為間具有相當
      因果關係。
    6.綜上所述，本案事證明確，被告乙○○過失傷害犯行，堪
      以認定。
  (二)被告甲○○過失致死部分：
  　1.上開犯罪事實，迭據被告甲○○於警詢、偵查及本院審理
      時均自承明確（參Ａ相驗卷第10頁第15頁、第51頁至第52
      頁，本院94年11月1 日審判期日筆錄），核證人即告訴人
      丙○○於警詢指訴及證人許金煌等於警詢、偵查證述相符
     （參Ａ相驗卷第21頁至第23頁、第87頁至第90頁、第143頁
      至第144頁），並有道路交通事故現場圖、道路交通事故
      調查報告表(一)、(二)及交通事故現場蒐證照片43幀在卷可證
      （參Ａ相驗卷第34頁至第49頁、第81頁至第86頁），被告
      供述內容互核無異，足認被告自白確與事實相符。
    2.證人許金煌雖於警詢中證稱被告甲○○當時車速約為70公
      里等語，惟按證人之個人意見或推測之詞，除以實際經驗
      為基礎外，不得作為證據，為刑事訴訟法第160 條所明文
      。而查，證人許金煌職業「無」，有該警詢筆錄所載職業
      欄可明，顯見其對車速判斷僅為個人推測之意，況本院依
      卷內證據資料，亦查無被告甲○○於事故發生時之車速確
      為70公里，是證人此部分陳述，自無可採，併為敘明。
    3.按汽車行車速度，依速限標誌或標線之規定，無標誌或
      標線者，於行經無號誌之交岔路口時，應減速慢行，作隨
      時停車之準備；又汽車行駛時，駕駛人應注意車前狀況，
      並隨時採取必要之安全措施，為道路交通安全規則第93條
      第1項第2款及第94條第3 項所明文。被告甲○○考領有小
      型車普通駕駛執照，有駕駛執照在卷可參（參Ａ相驗卷第
      33頁），其對上開規定自應知之甚詳並確實遵守之。依上
      開現場圖、調查報告表(一)、(二)所載及現場蒐證照片顯示，
      除如前所述現場之情形外（參上開(一)2.所述），另補充被
      告甲○○所駕駛之車輛係停放於機車道及快車道上，其中
      右前輪距邊線約0.8公尺，右後輪距邊線約1公尺，另被害
      人鄧慧玲倒臥於對向快車道上，距分向線約0.4 公尺；被
      害人鄧鎧馨之頭蓋骨遺於該車左後輪處，鄧鎧馨則倒臥車
      尾處，並遺有一攤血跡。再參以檢察官就車損情形所為之
      前揭勘驗筆錄及符合勘驗結果之車損照片，復參酌被告甲○○於警詢所自承「‧‧‧我看到1 名婦人在路口快車道
      處，我先撞上該名婦人，然後又撞到倒在路中央重機車，
      我撞擊以後馬上停車，當時我車子停在路口北側快車道處
      ，我立即下車查看，才發現我車子後方倒1 名小孩，婦人
      倒在車子左後方快車道處，才知道撞上2 名路人‧‧」、
      「我感覺有輾過東西，自小客車左前車頭先撞擊婦人以後
      ，接著前車頭號碼牌處撞上機車，然後左後輪感覺有輾過
      東西，應該是小女孩」等語（參Ａ相驗卷第11頁、第14頁
      ），再審諸目擊證人許金煌於警詢、偵查中上開證稱情節
      綜合研析，足認被告甲○○於事故發生前，係行駛於向北
      快車道上，途經該肇事地點時，該車左前車頭撞擊站立於
      該車道之被害人鄧慧玲，致鄧慧玲彈至左前擋風玻璃，再
      跌落於南向快車道上，繼再撞上倒於快車道為被告乙○○
      所騎乘之機車，同時該車左後輪輾過並拖行倒地未起之鄧
      鎧馨，而造成機車第二段刮地痕達10.2公尺後始煞車。復
      依上開道路事故現場調查報告表(一)、(二)所載，肇事當時之
      天氣晴、夜間有照明、道路狀況及視距均屬良好，被告甲○○若稍加提高警覺應可以避免本件交通事故之發生，是
      被告甲○○在當時主、客觀之情形下，顯無不能注意之情
      事，竟疏於注意及此，以致肇事致人受傷，其有應注意能
      注意而不注意之過失責任至明。
    4.雖本件被害人鄧慧玲、鄧鎧馨有上開過失，惟本諸前揭司
      法院字第631 號解釋意旨。被告甲○○仍負過失責任。況
      本件交通事故之肇事因素，經臺灣臺南地方法院檢察署檢
      察官囑託臺灣省台南區車輛行車事故鑑定委員會鑑定結果
      ，亦認「被告甲○○駕駛小客車，行經無號誌岔路口，未
      減速慢行，未注意車前狀況，為肇事主因」；另「被害人
      鄧慧玲、鄧鎧馨等於肇事地點未及警示，為肇事次因」等
      情，亦有上開鑑定意見書在卷可憑，益認被告甲○○就本
      件交通事故之發生，確有過失甚明。
    5.被害人鄧慧玲、鄧鎧馨確因本件行車事故，分受有上開傷
      害而當場死亡，亦經臺灣臺南地方法院檢察署檢察官督同
      檢驗員相驗明確，有前揭勘驗筆錄、相驗屍體證明書及驗
      斷書及相驗屍體照片附卷足稽，依據上述說明，被告甲○○過失行為與被害人鄧慧玲、鄧鎧馨死亡之結果具有相當
      因果關係。
    6.綜上所述，本案事證明確，被告甲○○過失致死犯行，堪
      以認定。
三、論罪科刑之理由─
  (一)被告乙○○部份─
    1.核被告乙○○所為，係犯刑法第284條第1項前段過失傷害
      罪。其以1駕車肇事行為，同時致被害人鄧慧玲、鄧鎧馨2
      人受傷，係以1過失行為觸犯2過失傷害罪名，為同種想像
      競合犯，應依刑法第55條前段之規定從一重處斷。
    2.爰審酌被告乙○○駕車行經無號誌交岔路口，未減速慢行
      ，亦未注意車前狀況，過失程度實屬嚴重，且其於警詢、
      偵查中皆否認犯行，態度不佳，迄至本院審理時始坦認犯
      行，及犯後亦未與告訴人及被害人家屬達成和解，惟究其
      未和解之因，係因和解金額無法一致（被告乙○○當庭表
      示願賠償新臺幣30萬元，然為告訴人所不接受，參本院94
      年11月1日 審判筆錄）等一切情狀，量處如主文所示之刑
      ，並諭知易科罰金之折算標準。
  (二)被告甲○○部分：
    1.被告甲○○所為，係犯刑法第276條第1項之過失致人於死
      罪。其以1 駕車肇事行為，同時致被害人鄧慧玲、鄧鎧馨
      2 人死亡，係以1過失行為觸犯2過失致死罪名，為同種想
      像競合犯，應依刑法第55條前段之規定從一重處斷。
    2.被告甲○○於肇事後偵查機關未發覺前，主動向據報前往
      現場處理員警林志忠坦承，並接受裁判等情，有上揭臺南
      縣警察局新營分局道路交通事故肇事人自首情形紀錄表在
      卷可參（參Ａ相驗卷第31頁），符合刑法第62條前段規定
      之自首要件，依法應減輕其刑。
    3.本院審酌被告甲○○未注意車前狀況、亦未減速慢行，過
      失情節非輕，導致被害人死亡之結果，對死者家屬造成永
      無法彌補之傷痛，被害人家屬除依汽車強制保險領得賠償
      外，被告迄未與告訴人達成民事和解，實屬不該，考量其
      犯罪後自首、坦承犯行之態度等一切情狀，量處如主文所
      示之刑。
四、適用之法律
  (一)刑事訴訟法第299條第1項前段、第273條之1第1項。
  (二)刑法第284條第1項前段、第276條第1項、第62條前段、第55
    條。
  (三)罰金罰鍰提高標準條例第1條前段、第2條。
本案經檢察官丁○○到庭執行職務。
中　　華　　民　　國　　94　　年　　11　　月　　15　　日
                  交通法庭  法　官  張維君
右正本證明與原本無異。
如不服本判決，應於判決送達後10日內，向本院提出上訴狀（應
附繕本）。
                            書記官  陳志德
中　　華　　民　　國　　94　　年　　11　　月　　17　　日
附錄本案論罪科刑法條全文：
刑法第284條第1項：
因過失傷害人者，處6月以下有期徒刑、拘役或5百元以下罰金；
致重傷者，處1年以下有期徒刑、拘役或5百元以下罰金。
刑法第276條第1項
因過失致人於死者，處2 年以下有期徒刑、拘役或2,000 元以下
罰金。
